【裁判字號】    97,訴,2387
【裁判日期】    970930
【裁判案由】    違反毒品危害防制條例
【裁判全文】
臺灣彰化地方法院刑事判決              97年度訴字第2387號
公  訴  人  臺灣彰化地方法院檢察署檢察官
被      告  甲○○
上列被告因違反毒品危害防制條例案件，經檢察官提起公訴（97
年度毒偵字第2764號），本院依簡式審判程序判決如下：
    主    文
甲○○施用第一級毒品，累犯，處有期徒刑柒月，扣案之第一級
毒品海洛因壹包（驗餘淨重零點零伍陸玖公克）沒收銷燬之，扣
案之注射針筒壹支沒收之。
    事    實
一、甲○○前因連續施用第一級毒品案件，經本院於民國（下同
    ）92年5 月26日，以92年度訴字第324 號判決判處有期徒刑
    1 年確定，嗣經入監服刑，而於93年12月27日縮刑期滿執行
    完畢。另因施用毒品案件，經本院以90年度毒聲字第671 號
    裁定送觀察、勒戒後，因有繼續施用毒品之傾向，再經本院
    以90年度毒聲字第1581號裁定令入戒治處所施以強制戒治、
    以90年度毒聲字第3416號裁定停止戒治付保護管束、以91年
    度毒聲字第834 號裁定撤銷停止戒治返所施以強制戒治，而
    於91年12月2 日因強制戒治執行完畢釋放，並由臺灣彰化地
    方法院檢察署檢察官以92年度戒毒偵字第16號、第17號、第
    18號為不起訴處分確定；復於前開強制戒治執行完畢釋放後
    5 年內之94年間，因連續施用第二級毒品案件，經本院於94
    年12月26日，以94年度易字第1179號判決判處有期徒刑6 月
    ，得易科罰金確定。詎仍不知悛悔，另行基於施用第一級毒
    品海洛因之犯意，於97年6 月30日上午8 時許，在其位於彰
    化縣員林鎮出水里出水巷21-13 號之住處，以將海洛因摻水
    置入針筒內注射手臂血管之方式，施用第一級毒品海洛因1
    次。嗣於97年6 月30日上午11時40分許，為警在彰化縣員林
    鎮○○里○○街105 號前盤查，其於有偵查犯罪職權之機關
    或個人發覺其犯罪前，自動交付第一級毒品海洛因1 包（驗
    餘淨重0.0569公克）、其所有預備供施用之注射針筒1 支予
    員警，向員警坦承有施用第一級毒品海洛因之犯行而自首，
    且主動接受裁判，而經警採集其尿液送驗後，結果呈海洛因
    代謝物嗎啡陽性反應。
二、案經彰化縣警察局員林分局報請臺灣彰化地方法院檢察署檢
    察官偵查起訴。
    理    由
一、除被告所犯為死刑、無期徒刑、最輕本刑為3 年以上有期徒
    刑之罪或高等法院管轄第一審案件者外，於前條第1 項程序
    進行中，被告先就被訴事實為有罪之陳述時，審判長得告知
    被告簡式審判程序之旨，並聽取當事人、代理人、辯護人及
    輔佐人之意見後，裁定進行簡式審判程序，刑事訴訟法第27
    3 條之1 第1 項、第284 條之1 分別定有明文。本件被告甲
    ○○所涉係死刑、無期徒刑、最輕本刑為3 年以上有期徒刑
    之罪或高等法院管轄第一審案件以外之罪，並於本院行準備
    程序時就被訴事實為有罪之陳述，本院合議庭依前揭規定，
    經評議結果，裁定改由受命法官獨任行簡式審判程序，合先
    敘明。
二、上開事實，業據被告甲○○於警詢、、偵訊、本院準備程序
    及審理時坦承不諱（見臺灣彰化地方法院檢察署97年度毒偵
    字第2764號卷第5 、32頁，本院97年度訴字第2387號卷第29
    、35、36頁），且查：
（一）被告尿液經以氣相層析質譜儀（即ＧＣ／ＭＳ）方法檢驗
      結果，確呈第一級毒品海洛因代謝物嗎啡之陽性反應，有
      彰化縣警察局員林分局委託檢驗尿液代號與真實姓名對照
      認證單、詮昕科技股份有限公司97年7 月9 日第00000000
      號濫用藥物尿液檢驗報告各1 紙附卷足證（見臺灣彰化地
      方法院檢察署97年毒偵字第2764號卷第11、37頁），此外
      並有照片4 張、行政院衛生署草屯療養院97年7 月14日草
      療鑑字第0970006056號鑑定書1 份在卷可稽（見臺灣彰化
      地方法院檢察署97年度毒偵字第2764號卷第13、16、17、
      38頁），及海洛因1 包（驗餘淨重0.0569公克）、注射針
      筒1 支扣案可佐（見臺灣彰化地方法院檢察署97年度毒偵
      字第2764號卷第25、28頁），是認被告自白核與事實相符
      。
（二）依鑑識實務，按海洛因施用入人體後水解還原成嗎啡，再
      循嗎啡之代謝方式排出體外，且吸食或施打煙毒者，經人
      體代謝作用於8 小時內，即有30％之量排出，24小時之後
      ，續有約剩餘量之90％再排出，72小時之後仍有剩餘微量
      排出，吸食或施打者個人體質不同，其排出時間亦會有差
      異。是依上開說明，佐以被告前揭尿液檢驗報告，被告自
      白於前揭時間施用第一級毒品海洛因1 次等語，足認被告
      自白核與事實相符，堪可採為論罪科刑之依據。
（三）按現行毒品危害防制條例就施用毒品者，僅於「初犯」及
      「5 年後再犯」2 種情形，有其追訴條件之限制，即須於
      初犯經觀察、勒戒或強制戒治釋放後，5 年內均無施用毒
      品之行為，始能認其前所實施之觀察、勒戒或強制戒治已
      足遮斷毒癮，而得於5 年後再犯時，再予適用初犯之規定
      ，重行觀察、勒戒等程序；倘5 年內已經再犯，被依法追
      訴處罰，縱其第3次 （或第3 次以上）施用毒品之時間在
      初犯釋放5 年以後，即與「5 年後再犯」之情形有別，且
      因已於「5 年內再犯」，顯見其再犯率甚高，原實施觀察
      、勒戒或強制戒治，已無法收其實效，而無5 年戒斷期之
      存在，自無再經觀察、勒戒及強制戒治之必要，應由檢察
      官逕行起訴（最高法院95年度第7 次刑事庭會議決定參照
      ）。本件被告前因施用毒品案件，經本院以90年度毒聲字
      第671 號裁定送觀察、勒戒後，因有繼續施用毒品之傾向
      ，再經本院以90年度毒聲字第1581號裁定令入戒治處所施
      以強制戒治、以90年度毒聲字第3416號裁定停止戒治付保
      護管束、以91年度毒聲字第834 號裁定撤銷停止戒治返所
      施以強制戒治，而於91年12月2 日因強制戒治執行完畢釋
      放，並由臺灣彰化地方法院檢察署檢察官以92年度戒毒偵
      字第16號、第17號、第18號為不起訴處分確定；復於前開
      強制戒治執行完畢釋放後5 年內之94年間，因連續施用第
      二級毒品案件，經本院於94年12月26日，以94年度易字第
      1179號判決判處有期徒刑6 月，得易科罰金確定，此有臺
      灣高等法院被告前案紀錄表及臺灣彰化地方法院檢察署刑
      案資料查註紀錄表各1 份在卷可參。揆諸前開決議意旨，
      本次被告於97年6 月間再犯施用第一級毒品之犯行，即與
      「5 年後再犯」之情形有別，均應依法追訴、審理。
三、核被告甲○○所為，係犯毒品危害防制條例第10條第1 項之
    施用第一級毒品罪。其施用第一級毒品而持有之低度行為，
    為施用第一級毒品之高度行為所吸收，不另論罪。又被告前
    因連續施用第一級毒品案件，經本院於92年5 月26日，以92
    年度訴字第324 號判決判處有期徒刑1 年確定，嗣經入監服
    刑，而於93年12月27日縮刑期滿執行完畢，此有臺灣高等法
    院被告前案紀錄表及臺灣彰化地方法院檢察署刑案資料查註
    紀錄表各1 份在卷可憑，其於受有期徒刑執行完畢後，5 年
    以內故意再犯本件有期徒刑以上之罪，為累犯，應依刑法第
    47條第1 項規定，加重其刑。另按刑法第62條所謂「發覺」
    ，固非以有偵查犯罪職權之機關或人員確知其人犯罪無誤為
    必要，而於對其發生嫌疑時，即得謂為已發覺；但此項對犯
    人之嫌疑，仍須有確切之根據得為合理之可疑者，始足當之
    ，若單純主觀上之懷疑，要不得謂已發生嫌疑（最高法院72
    年臺上字第641 號判例意旨參照）。本件被告所犯上述施用
    第一級毒品海洛因之犯行，係因其於97年6 月30日上午11時
    40分許，為警在彰化縣員林鎮○○里○○街105 號前盤查，
    其於有偵查犯罪職權之機關或個人發覺其犯罪前，自動交付
    第一級毒品海洛因1 包（驗餘淨重0.0569公克）、注射針筒
    1 支予員警，向員警坦承有施用第一級毒品海洛因之犯行而
    自首，且主動接受裁判，據被告於警詢、本院審理中陳稱明
    確（見臺灣彰化地方法院檢察署97年度毒偵字第2764號卷第
    4 頁，本院97年度訴字第2387號卷第36頁），足徵被告確係
    在警員未發現有確切之根據得為合理之懷疑前，即主動供述
    其為上述施用第一級毒品海洛因之犯行，被告係對於未發覺
    之罪自首而接受裁判，爰依自首之規定，就其所犯，減輕其
    刑，並依法先加後減之。爰審酌被告之素行、動機、目的、
    手段、所生危害，及其犯後態度、有正當工作、97年1 月起
    間定期在衛生署彰化醫院接受美沙冬治療（見本院97年度訴
    字第2387號卷第41頁）等一切情狀，量處如主文所示之刑，
    被告雖具狀表示希望求為緩刑之判決，然因被告所為本案之
    犯行，尚不符合刑法第74條處以緩刑之要件，是無從為緩刑
    之諭知，附此敘明。另本件被告犯罪之時間係在96年4 月24
    日以後，並不符合中華民國96年罪犯減刑條例所定之減刑要
    件，尚無依該條例規定予以減刑之餘地。扣案之白色粉末1
    包（驗餘淨重0.0569公克），經行政院衛生署草屯療養院以
    化學呈色法、氣相層析質譜儀分析法檢驗，含海洛因成分，
    有該院97年7 月14日草療鑑字第0970006056號鑑定書1 紙在
    卷可查（見臺灣彰化地方法院檢察署97年度毒偵字第2764號
    卷第38頁），屬第一級毒品，應不問屬於犯人與否，依毒品
    危害防制條例第18條第1 項前段規定，沒收銷燬之。至於扣
    案之注射針筒1 支，係被告所有，預備供其為本案犯行所用
    之物，業經被告供承在卷（見臺灣彰化地方法院檢察署97年
    度毒偵字第2764號卷第4 頁），爰依刑法第38條第1 項第2
    款之規定，併予宣告沒收。
據上論斷，應依刑事訴訟法第273 條之1第1項、第299條第1項前
段，毒品危害防制條例第10條第1 項、第18條第1 項前段，刑法
第11條、第47條第1 項、第62條前段、第38條第1 項第2 款，判
決如主文。
本案經檢察官蔡明達到庭執行職務。
中    華    民    國    97    年    9     月    30    日
                        刑事第四庭    法  官  林秉暉
上正本證明與原本無異。
如不服本判決，應於判決送達後10日內，向本院提出上訴書狀，
上訴書狀應「敘述具體上訴理由」，並按他造當事人之人數附繕
本。「切勿逕送上級法院」。
中    華    民    國    97    年    9     月    30    日
                                      書記官  張清秀
毒品危害防制條例第10條第1項
施用第一級毒品者，處6月以上5年以下有期徒刑。


司法院資訊處製作；財團法人民間司法改革基金會備份。
